【裁判字號】    90,上訴,1994
【裁判日期】    901210
【裁判案由】    偽造文書等
【裁判全文】
臺灣高等法院臺中分院刑事判決          九十年度上訴字第一九九四號
    上  訴  人
    即自 訴 人  丙○○
    被      告  己○○
                乙○○
                甲○○
                丁○○
                戊○○
右上訴人因被告等人偽造文書等案件，不服臺灣臺中地方法院九十年度自字第三一二
號，中華民國九十年十月四日第一審判決，提起上訴，本院判決如左：
    主    文
上訴駁回。
    理    由
一、本案經本院審理結果，認第一審判決自訴不受理，經核並無不當，應予維持，並
    引用第一審判決書記載之證據及理由（如附件）。
二、上訴人即自訴人上訴意旨略稱：（一）被告戊○○等所犯最重罪刑，並非刑法第
    一百三十一條之圖利罪，且該罪與刑法第一百二十四條之枉法裁判罪均非侵害國
    家法益；蓋渠等所犯刑法第三百三十九條第二項詐欺罪，係利用職務上之權力或
    方法以詐術使人得財產上不法之利益，依刑法第一百三十四條得加重其刑至二分
    之一，經加重後之法定刑，最高度為有期徒刑七年六個月，較之方法行為所觸犯
    刑法第一百三十一條之圖利罪，法定刑最高度為有期徒刑七年者為高，應從一重
    之刑法第一百三十四條、第三百三十九條第二項之公務員假借職務上之權力、機
    會或方法，以詐術取得財產上不法利益之罪處斷。（二）刑法第一百三十一條之
    圖利罪，並非單純侵害國家法益而係同時侵害個人法益，被害之個人不失為直接
    被害人，亦得自訴。（三）撤回自訴被告等人涉犯刑法第一百二十四條枉法裁判
    罪、第一百三十一條之圖利罪等云云。經查：(一)依自訴狀所載，被告戊○○等人
    係依法請求自訴人返還法院宿舍，並非利用公務員之權力或方法為之。而自訴人
    所訴之圖利罪、枉法裁判罪、詐欺罪、背信罪、偽造文書罪，以圖利罪為最重。
    圖利罪既不得提起自訴，其他之罪即均不得提起自訴。(二)刑法第一百三十一條圖
    利罪，所保護之法益為公務員對國家服務之忠信規律及國家之利益，縱其犯罪結
    果，於私人權益不無影響，惟其直接被害者仍為國家法益，而非私人權益。是被
    告之行為縱致上訴人受有損害，亦屬間接之被害，而非直接被害，其依法不得提
    起自訴（最高法院民國七十年台上字第一七九九號判例參照）。是上訴人指稱對
    於被告涉犯刑法第一百三十一條之圖利罪部分得提起自訴云云，係無理由。(三)末
    查，「告訴或請求乃論之罪，自訴人於第一審辯論終結前，得撤回其自訴」、「
    第二審之審判，除有特別規定外，準用第一審審判之規定」，刑事訴訟法第三百
    二十五條第一項、第三百六十四條定有明文；又刑法第一百二十四條枉法裁判罪
    、第一百三十一條之圖利罪為非告訴乃論罪，上訴人指稱願撤回自訴被告等人所
    涉犯前揭之罪名云云，自無理由。綜上，自訴人之上訴為無理由，應予駁回。並
    不經言詞辯論為之。
三、據上論斷，應依刑事訴訟法第三百七十二條，第三百七十三條，第三百六十八條
    判決如主文。
中      華      民      國     九十      年     十二      月     十     日
                                  臺灣高等法院臺中分院刑事第五庭
                                        審判長法  官  袁  從  楨
                                              法  官  郭  同  奇
                                              法  官  胡  森  田
右正本證明與原本無異。
如不服本判決應於收受送達後十日內向本院提出上訴書狀，其未敘述上訴之理由者並
得於提起上訴後十日內向本院補提理由書（均須按他造當事人之人數附繕本）。
                                              書記官  王  瑩  澤
中      華      民      國     九十      年     十二      月    十二    日
                                                                        Ｆ


司法院資訊處製作；財團法人民間司法改革基金會備份。
